最高法院刑事判決　　　　　　一○○年度台上字第一四二七號
上　訴　人　徐家保
　　　　　　莊順傑
上列上訴人等因違反毒品危害防制條例案件，不服台灣高等法院
台中分院中華民國九十九年十二月二十八日第二審判決（九十九
年度上訴字第一九七一號，起訴案號：台灣南投地方法院檢察署
九十八年度偵字第二八三七、三一六二、三一七八號），提起上
訴，本院判決如下：
    主  文
上訴駁回。
    理  由
一徐家保、莊順傑犯原判決事實欄三（即民國九十九年六月二十
  二日遭查獲部分）所載犯行：
按刑事訴訟法第三百七十七條規定，上訴於第三審法院，非以判
決違背法令為理由，不得為之。是提起第三審上訴，應以原判決
違背法令為理由，係屬法定要件。如果上訴理由書狀並未依據卷
內訴訟資料，具體指摘原判決不適用何種法則或如何適用不當，
或所指摘原判決違法情事，顯與法律規定得為第三審上訴理由之
違法情形，不相適合時，均應認其上訴為違背法律上之程式，予
以駁回。本件上訴人徐家保上訴意旨略稱：本案係員警誘使徐家
保販賣毒品給予檢舉人，進而伺機逮補；而在此之前，並無任何
通聯紀錄或與其他相關資料足以證明徐家保係意圖販賣而持有第
一級毒品，基於毒樹果實理論，該陷害教唆而查扣之物證，不具
證據能力，應予排除。原判決竟予採用，自有違背證據法則等語
。上訴人莊順傑上訴意旨略稱：莊順傑於第一審時自白知悉徐家
保於九十八年六月二十二日前往南投縣南投市○○路監理站旁之
萊爾富便利商店，係要交付毒品，其係為保護徐家保使交易過程
順利，才陪同徐家保前往等情，係因第一審法官以言語勸說，致
莊順傑思緒混淆故誤為自白，該自白不具任意性。另徐家保、莊
順傑於警詢均稱莊順傑係於不知情之情況下陪同前往等情，且徐
家保於第一審時亦證稱：伊在案發現場時，並未聽見莊順傑曾告
訴曾順寶，徐家保的東西不錯，莊順傑都是向徐家保拿等語，足
徵曾順寶所證顯係故意攀陷莊順傑。再者，現場亦無錄音存證，
豈可聽信曾順寶片面之詞，即認定莊順傑犯罪。又莊順傑從未自
徐家保處獲得任何酬勞，實無幫助徐家保販毒之動機，且直至徐
家保遭逮捕時，始知徐家保係在販賣毒品；再者，警方係以釣魚
之方式誘捕徐家保，並非以正常之方式辦案。原判決遽以曾順寶
片面之詞及警方以非法方式所取得之證據，論處莊順傑罪刑，顯
有未當等語。
惟查證據之取捨、證據證明力之判斷，以及事實有無之認定，屬
事實審法院之職權，苟其取捨判斷與認定，並不違背論理法則及
經驗法則，即不容任意指為違法，而執為適法之第三審上訴理由
。本件原判決認定徐家保、莊順傑有其事實欄所載此部分犯行，
係依憑徐家保於警詢、偵查、第一審與原審之自白，莊順傑於偵
查與第一審之自白，證人曾順寶於警詢、偵查與第一審之證詞，
證人廖述寅於偵查之證詞，以及卷附搜索、扣押筆錄與扣押物品
目錄表、車籍查詢－基本資料詳細畫面、查獲現場照片、行政院
衛生署草屯療養院草療鑑字第０九八０七０００三三號鑑定書，
暨扣案如原判決附表二所示之物等證據資料，予以綜合判斷，認
徐家保、莊順傑此部分犯行堪以認定。並指駁、說明莊順傑否認
犯罪，辯稱：徐家保說他會怕，伊以為是他欠錢會被人綁架，才
前往現場壯膽，伊不知道徐家保身上有毒品，亦不知道徐家保在
做什麼，到現場後，伊也沒有說話，是徐家保與對方交易毒品，
伊直到交易之時才知道徐家保係販賣毒品云云，為卸責飾詞，並
無足取；徐家保於警詢、偵查及第一審時雖曾證稱：伊並未向莊
順傑表示要去販賣毒品，只說有朋友要來，要他陪同去找朋友，
伊沒有拿海洛因給莊順傑看，等見到曾順寶後，伊將毒品拿出來
時，莊順傑才知道伊要賣毒品給買家云云，為迴護之詞，不足採
為有利於莊順傑之認定；徐家保販賣第一級毒品主觀上何以有營
利之意圖；莊順傑應係基於幫助之犯意，幫助徐家保遂行販賣海
洛因之犯行等由甚詳。又以核徐家保此部分所為，係犯毒品危害
防制條例第四條第一項之販賣第一級毒品罪；莊順傑此部分所為
，係犯刑法第三十條第一項、毒品危害防制條例第四條第六項、
第一項之幫助販賣第一級毒品未遂罪（均變更檢察官原起訴毒品
危害防制條例第五條第一項意圖販賣而持有第一級毒品罪之法條
）；依刑法第四十七條第一項累犯規定加重其二人之刑（法定本
刑為死刑、無期徒刑部分不得加重）；徐家保、莊順傑依毒品危
害防制條例第十七條第二項規定減輕其刑，徐家保再依刑法第五
十九條、莊順傑另依刑法第二十五條第二項及第三十條第二項各
再遞減其刑後（徐家保二度、莊順傑三度遞減其刑），於法定刑
度內，酌情各量處其刑（徐家保處有期徒刑七年八月、莊順傑處
有期徒刑四年二月）。已詳其所憑證據及認定之理由，所為論
斷均有卷存證據資料可資覆按。上訴意旨雖指摘原判決違法，然
按：(一)、刑事偵查技術上所謂「釣魚者」，係指對於原已犯罪或
具有犯罪故意者，以設計引誘之方式，使其暴露犯罪事證，而加
以逮捕或偵辦者而言。而所謂「陷害教唆」，則指行為人原不具
犯罪之故意，純因司法警察之設計教唆，始萌生犯意，進而實行
犯罪構成要件之行為者而言。前者，純屬偵查犯罪技巧之範疇，
並未違反憲法對於基本人權之保障，且於公共利益之維護有其存
在必要性，故因之所蒐集之證據資料，原則上非無證據能力。而
後者，因係以引誘或教唆犯罪之不正當手段，使原無犯罪故意之
人因而萌生犯意實行犯罪行為，再進而蒐集其犯罪之證據，予以
逮捕偵辦，此種誘人犯罪之手段顯已違反憲法對於基本人權之保
障，且已逾越偵查犯罪之必要程度，對於公共利益之維護並無意
義，其因此所取得之證據資料，應不具有證據能力。原判決認徐
家保於佯稱買家之曾順寶向其表示欲購買第一級毒品海洛因之前
，即已有販賣第一級毒品之犯意，警方僅係提供機會，以設計引
誘之方式，佯與之為對合行為，使其暴露犯罪事證，並非「陷害
教唆」，員警以此方式所查獲之證據資料，自有證據能力等情。
業已依據證據調查之結果，詳加論斷，自不容任意指摘違法，而
據為第三審上訴之合法理由。(二)、供述證據前後，雖稍有參差或
互相矛盾，事實審法院非不可本於經驗法則及論理法則斟酌其他
證據作合理之比較定其取捨，從而供述證據之一部認為真實者予
以採取，亦非證據法則所不許。原判決綜合上開卷證資料，採納
徐家保於警詢、偵查及第一審時證稱：伊因首次與曾順寶毒品交
易，有所畏憚，乃商請莊順傑保護伊前往，且於過程中莊順傑猶
曾代接曾順寶之來電，莊順傑在車上亦有向曾順寶表示不希望買
家上車，及對曾順寶稱徐家保毒品品質不錯等語，而不採徐家保
上開有利於莊順傑之陳述等情，已說明本於調查所得心證，分別
定其取捨而為事實判斷之理由。核無違背經驗法則及論理法則，
自屬原審採證認事之適法權職行使，不容任意指摘。莊順傑上訴
意旨置原判決明白論斷於不顧，猶執前詞漫指原判決違法云云，
自非適法上訴第三審之理由。(三)、其他上訴意旨，均係就原審已
調查及依憑卷證資料所為證據取捨及事實判斷職權之合法行使，
以及原判決已論列說明之事項，依憑己見，任意指為違法，並重
為事實之爭執，否認犯罪，殊與法律規定得為第三審上訴理由之
違法情形不相適合。衡以前開說明，此部分之上訴為違背法律上
之程式，應予駁回。
二徐家保犯原判決事實欄二（即販賣毒品予簡雅美）所載犯行：
查第三審上訴書狀，應述上訴之理由，其未述者，得於提起
上訴後十日內補提理由書於原審法院，已逾上述期間，而於第三
審法院未判決前仍未提出上訴理由書狀者，第三審法院應以判決
駁回之，刑事訴訟法第三百八十二條第一項、第三百九十五條後
段規定甚明。本件徐家保因違反毒品危害防制條例案件，不服原
審判決，於一○○年一月十一日提起上訴，惟就原判決事實欄二
所載犯行（即販賣毒品予簡雅美部分，共七罪，每罪均處有期徒
刑五年）並未述理由，迄今逾期已久，於本院未判決前仍未提
出，依上開規定，其此部分上訴自非合法，應予駁回。
據上論結，應依刑事訴訟法第三百九十五條，判決如主文。
中    華    民    國  一○○  年    三    月  二十四  日
                      最高法院刑事第十一庭
                          審判長法官  賴  忠  星  
                                法官  呂  丹  玉  
                                法官  吳      燦  
                                法官  蔡  名  曜  
                                法官  葉  麗  霞  
本件正本證明與原本無異
                                      書  記  官  
中    華    民    國  一○○  年    三    月  二十九  日
                                                      Q